【裁判字號】    99,豐簡上,45
【裁判日期】    990226
【裁判案由】    詐欺
【裁判全文】
臺灣臺中地方法院刑事判決            99年度豐簡上字第45號
上  訴  人
即  被  告  甲○○
上列上訴人因詐欺案件，不服本院豐原簡易庭98年度豐簡字第83
3 號中華民國98年11月27日刑事簡易判決（臺灣臺中地方法院檢
察署98年度偵字第24384 號），提起上訴，並經檢察官移送併辦
（98年度偵字第25398 號），本院管轄之第二審合議庭判決如下
：
    主      文
上訴駁回。
甲○○緩刑貳年。
    犯罪事實
一、甲○○乃具有建全智識、經驗之成年人，其預見提供金融機
    構帳戶之存摺、提款卡及密碼予他人使用，可能遭詐欺集團
    利用以遂行財產上犯罪之目的，竟仍基於幫助他人詐欺取財
    之不確定故意，於民國98年7 月29日下午5 、6 時許，在臺
    中市○○○街（介於文心路與東興路間）之便利商店前，將
    其第一商業銀行大甲分行所開立帳號00000000000 號帳戶之
    存摺、提款卡及密碼等資料，交付某真實姓名年籍均不詳之
    成年男子，以此方式幫助該不詳成年男子及所屬詐欺集團之
    成員，作為收取贓款及逃避警方追緝使用。嗣該詐欺集團成
    員取得上開存摺、提款卡及密碼後，即基於意圖為自己不法
    所有之犯意，於同年7 月30日晚上10時許，透過網際網路之
    聊天室，佯稱欲與乙○○援交，嗣又以網路電話向乙○○表
    示需以ATM 提款機查證身分而施用詐術，使乙○○不疑有他
    陷於錯誤，遂於同年8 月1 日凌晨2 時7 分許，前往臺北市
    中正區○○○路○段30號之第一銀行自動櫃員機前，依詐欺
    集團成員之指示，將新台幣（下同）1 萬元匯入甲○○所提
    供前揭第一商業銀行大甲分行帳戶內。俟乙○○發現帳戶內
    金額短少，始發覺受騙。
二、案經臺北市政府警察局士林分局報告臺灣臺中地方法院檢察
    署檢察官偵查聲請簡易判決處刑，及臺中縣警察局大甲分局
    報告同署檢察官移送併辦。
    理    由
一、證據能力：以下所引用被告以外之人於審判外之言詞或書面
    陳述，而不符合刑事訴訟法第159 條之1 至第159 條之4 之
    規定者，業經本院於審理時當庭提示而為合法之調查，公訴
    人、被告於本院審理時均同意作為證據（見本院卷第28頁反
    面），復經審酌前開證據作成或取得之狀況，並無非法或不
    當取證之情事，且亦無顯不可信之情況，故本院認為適當而
    均得以作為證據，依刑事訴訟法第159 條之5 第1 項規定，
    自有證據能力。
二、上揭犯罪事實，訊據被告甲○○於偵查及本院審理中坦承不
    諱，而被害人乙○○遭不詳詐欺集團成員詐騙後，匯款至被
    告所提供之帳戶乙情，亦經乙○○於警詢中指述相符，並有
    第一銀行大甲分行98年8 月20日一大甲字第00119 號函附被
    告前揭帳戶之開戶資料及交易明細查詢、第一銀行自動櫃員
    機交易明細表在卷可稽，足認被告之自白，要與事實相符。
    綜上，本件事證明確，被告犯行洵堪認定，應依法論科。
三、按刑法上之幫助犯，係對於犯罪與正犯有共同之認識，而以
    幫助之意思，對於正犯資以助力，而未參與實施犯罪之行為
    者而言（最高法院75年度台上字第1509號、88年度台上字第
    1270號判決意旨參照）。是以，如未參與實施犯罪構成要件
    之行為，且係出於幫助之意思提供助力，即屬幫助犯，而非
    共同正犯。本件被告基於幫助之犯意，提供前述帳戶存摺、
    提款卡及密碼等予他人，並進而遭他人使用所提供帳戶存摺
    、提款卡及密碼等，意圖為自己不法之所有，施用詐術使被
    害人陷於錯誤，因而匯款至被告所提供之上揭銀行帳戶內，
    是被告所為係參與詐欺罪構成要件以外之行為，且在無證據
    證明被告係以正犯而非以幫助犯之犯意參與犯罪之情形下，
    應認其所為係幫助犯而非正犯行為。查本件取得被告帳戶存
    摺、提款卡、密碼等帳戶資料之不詳詐欺集團成員，向被害
    人詐取款項之犯行，係犯刑法第339 條第1 項之詐欺取財罪
    ，故核被告基於幫助他人實行犯罪之幫助故意，參與構成要
    件以外行為，所為係犯刑法第30條第1 項前段、第339 條第
    1 項之幫助詐欺取財罪。檢察官移送併辦部分之犯罪事實，
    與聲請簡易判決處刑部分為同一事實（被害人及詐欺金額均
    完全相同），爰併予審理，附予敘明。再被告係幫助犯，衡
    諸其犯罪情節，爰依刑法第30條第2 項規定，按正犯之刑減
    輕之。從而，原審簡易判決依刑事訴訟法第449 條第1 項前
    段、第454 條第2 項，刑法第30條第1 、2 項、第339 條第
    1 項、第41條第1 項前段，刑法施行法第1 條之1 ，判處被
    告拘役50日，並諭知如易科罰金之折算標準，其認定事實（
    併辦部分與聲請簡易處刑部分為同一事實，並無犯罪事實漏
    未審酌之情形）、適用法律及量刑均屬妥適，被告雖不服原
    審判決提起上訴，惟於本院審理中業已表示認罪（僅請求宣
    告緩刑，見本院卷第28頁反面、29頁反面），是其上訴為無
    理由，應予駁回。
四、查被告甲○○未曾因故意犯罪受有期徒刑以上刑之宣告，有
    臺灣高等法院被告前案紀錄表在卷可稽，又其犯後業將本件
    被害人乙○○遭詐騙之金額新台幣1 萬元匯入被害人乙○○
    指定之帳戶，有玉山銀行存款憑條及本院電話紀錄附卷可參
    ，其經此教訓後，應知警惕，本院因認對其所宣告之刑，以
    暫不執行為適當，爰依刑法第74條第1 項第1 款規定，併予
    宣告緩刑2 年，以勵自新。
五、應依刑事訴訟法第455 條之1 第3 項、第368 條，刑法第74
    條第1 項第1 款，判決如主文。
本案經檢察官丙○○到庭執行職務。
中    華    民    國    99    年     2    月    26    日
                  刑事第十二庭  審判長法  官  楊文廣
                                      法  官  周玉蘭
                                      法  官  劉敏芳
以上正本證明與原本無異。
本件不得上訴。
                                      書記官  陳錫威
中    華    民    國    99    年     2    月    26    日
附錄論罪科刑法條
中華民國刑法第339條第1項：
意圖為自己或第三人不法之所有，以詐術使人將本人或第三人之
物交付者，處5 年以下有期徒刑、拘役或科或併科1 千元以下罰
金。
中華民國刑法第30條
幫助他人實行犯罪行為者，為幫助犯。雖他人不知幫助之情者，
亦同。
幫助犯之處罰，得按正犯之刑減輕之。

司法院資訊處製作；財團法人民間司法改革基金會備份。
